【裁判字號】    98,訴,670
【裁判日期】    981112
【裁判案由】    搶奪等
【裁判全文】
臺灣桃園地方法院刑事判決               98年度訴字第670號
公  訴  人  臺灣桃園地方法院檢察署檢察官
被      告  戊○○
上列被告因搶奪等案件，經檢察官提起公訴（98年度偵字第4131
號），本院判決如下：
    主  文
戊○○意圖為自己不法之所有，而搶奪他人之動產，處有期徒刑
柒月；又竊盜，處有期徒刑參月；又竊盜，處有期徒刑參月。應
執行有期徒刑拾壹月。
    事  實
一、戊○○於民國97年11月1 日上午10時50分許，在桃園縣中壢
    市○○路155 號天晟醫院7 樓陽台，見病患乙○○獨自一人
    乘坐輪椅，且手上拿著其所有之現代牌手機1 支，認有機可
    乘，竟意圖為自己不法之所有，先上前向乙○○佯稱其手機
    很好看，可否借伊看一下，乙○○不予理會，戊○○遂趁乙○○不及防備之際，搶奪上開手機，得手後逃逸。
二、戊○○另意圖為自己不法之所有，於98年1 月31日下午4 時
    54分許，在上址天晟醫院10樓1006號病房內，徒手竊取丁○○所有之背包1 個（內裝有汽車行照1 張、手冊2 本、鑰匙
    2 串、感應卡1 張）；復又意圖為自己不法之所有，於98年
    2 月8 日下午3 時40分許，在上址天晟醫院9 樓907 號病房
    內，徒手竊取丙○所有之皮包1 個（內裝有藥包5 包），旋
    為鄰床病人發覺大聲呼叫並報警，經警於同日下午3 時43分
    許，在該醫院9 樓樓梯間查獲戊○○，並自其身上起出丙○
    所有之上開皮包。
三、案經桃園縣政府警察局中壢分局報請臺灣桃園地方法院檢察
    署檢察官偵查起訴。
    理  由
壹、證據能力部分：
一、按被告以外之人於檢察事務官、司法警察官或司法警察調查
    中所為之陳述，與審判中不符時，其先前之陳述具有較可信
    之特別情況，且為證明犯罪事實存否所必要者，得為證據。
    刑事訴訟法第159 條之2 定有明文。又同法第159 條第1 項
    規定：「被告以外之人於審判外之言詞或書面陳述，除法律
    有規定者外，不得作為證據」；其立法本旨係以證人於審判
    外之言詞或書面陳述，屬於傳聞證據，此項證據，當事人無
    從直接對於原供述者加以詰問，以擔保其真實性，法院亦無
    從直接接觸證人而審酌其證言之憑信性，違背直接審理及言
    詞審理之原則，除具有必要性及信用性情況之除外者外，原
    則上不認其有容許性，自不具證據能力；至所謂具有必要性
    及信用性情況者，例如刑事訴訟法第159 條之1 、之2 、之
    3 、之4 、之5 情形，仍例外認其有證據能力，然此乃係指
    法院未於審判期日傳喚相關證人到庭，案件僅能依靠該等證
    人於審判外之陳述以為判斷之情形，始需就該等審判外供述
    證據嚴格依照刑事訴訟法第159 條之1 至之5 所定要件一一
    檢視各該證人之供述，作為證據之資格。倘法院已經依據當
    事人聲請傳喚證人到庭接受檢辯雙方之交互詰問，則法院既
    已透過直接、言詞審理方式檢驗過該證人之前之證詞，當事
    人之反對詰問權亦已受到保障得以完全行使之情況下，該等
    審判外證據除有其他法定事由（例如：非基於國家公權力正
    當行使所取得或私人非法取得等，而有害公共利益，即以一
    般證據排除法則為判斷），應認該審判外供述已得透過審判
    程式之詰問檢驗，而取得作為證據之資格，亦即其審判外供
    述與審判中供述相符部分，顯然已經構成具備可信之特別情
    狀，當然有證據資格（實務上之作用常為引用該等陳述與審
    判中陳述相符，強化該證人供述之可信度），其不符部分，
    作為檢視審判中所為供述可信與否之彈劾證據，當無不許之
    理，甚者，其不符部分倘係於司法警察、檢察事務官調查中
    之供述，作為認定被告犯罪與否或不構成犯罪與否之證據，
    亦僅需依照刑事訴訟法第159 條之2 規定，斟酌其審判外供
    述作成外部環境、製作過程、內容、功能等情況認為之前供
    述較為可信，即可取得證據之資格，而作為認定事實之證據
    資格（最高法院94年度臺上字第2507號、95年度臺上字第25
    15號判決意旨參照）。準此，證人乙○○於警詢時之陳述，
    雖屬被告以外之人於審判外之陳述，而為傳聞證據，然觀之
    上開警詢過程，既未見司法警察有何違法取供之瑕疵存在，
    堪認其陳述確係出於其任意；嗣於本院審理時傳喚證人乙○○到庭作證，接受被告之詰問，此觀諸卷附本院審判筆錄即
    明，已賦予被告對於上開證人對質詰問之機會，衡以刑事訴
    訟法159 條保障被告對質詰問權之規範意旨，上開證人於審
    判外之警詢中所為證述，既經被告於審理中藉由交互詰問加
    以檢驗，則其屬傳聞證據之瑕疵，應已治癒而無遽予排除之
    必要，是認上開證人於警詢中之證述，已具備可信之特別情
    狀，應有證據能力。又查證人丁○○、丙○於警詢中所為陳
    述，固屬傳聞證據，惟檢察官及被告就前揭審判外陳述之證
    據能力，於本院準備程序及審判期日時均不爭執，且迄至言
    詞辯論終結前亦未再聲明異議。經核上開證據資料製作時之
    情況，查無違法不當或證明力明顯過低之瑕疵，亦認為以之
    作為證據應屬適當。
二、按被告以外之人於偵查中向檢察官所為之陳述，除顯有不可
    信之情況者外，得為證據，刑事訴訟法第159 條之1 第2 項
    定有明文。因檢察官代表國家偵查犯罪時，原則上均能遵守
    法定程式，且被告以外之人如有具結能力，仍應依法具結，
    以擔保其係據實陳述，故規定「除顯有不可信之情況者外」
    ，得為證據（最高法院93年度臺上字第2397號判決意旨參照
    ）。查證人乙○○既於偵查中同意具結而為證述，有證人結
    文可證，依現存證據亦查無顯不可信情況，依上說明，證人
    乙○○於檢察官偵查中所為證述自有證據能力。
三、另本件認定事實所引用之卷內其餘所有卷證資料，並無證據
    證明係公務員違背法定程序所取得，被告於審判程序中復未
    於言詞辯論終結前表示異議，亦均有證據能力，合先敘明。
貳、實體部分：
一、訊據被告戊○○矢口否認有如事實欄一所示之搶奪犯行，辯
    稱：伊沒有搶奪乙○○之手機，應該是乙○○誤認云云。惟
    查：被告如事實欄一所載之搶奪犯行，迭據證人乙○○於警
    詢中證稱：「（問：手機如何遭搶？情形為何？）我當時在
    天晟醫院開完刀後坐輪椅到7 樓陽台抽煙，有一名男子過來
    跟我說我的手機很好看，要向我借去看，因為我不認識他就
    沒有理會他，該名男子就用左手抵住我胸部，右手搶奪我抓
    在左手的手機，並往陽台旁邊的逃生梯逃逸，搶我手機之人
    身高約170 幾公分，年齡約30歲，身材壯碩」、「（問：遭
    搶何物？價值？）遭搶1 支現代牌手機，價值1 萬2 千4 百
    元」、「（問：警方於98年2 月8 日下午3 時43分，在天晟
    醫院查獲嫌犯戊○○，經你面對面指認，是否即為搶奪你手
    機之犯嫌？）搶奪我手機之人就是戊○○無誤，其搶奪當天
    穿的黑色上衣與今日所著黑色上衣也一樣」、「（問：戊○○否認有搶奪你的手機，且警方未查獲你遭搶之手機，你是
    否能確定請搶奪你手機之人是戊○○無誤？）就是他沒錯」
    等語（見偵查卷宗第17、18頁）；於偵查中證稱：「（問：
    被搶經過？）我於97年10月31日開刀住院，手腳都不方便所
    以坐輪椅，同年11月1 日，我坐輪椅去陽台抽煙，被告就走
    過來說我的手機很漂亮，想跟我借去看，但是我不理他，被
    告就把我手機搶走，搶走之後，被告就往樓上衝」、「（問
    ：手機何牌？）現代」、「（提示被告照片，並問：是否此
    人搶你手機？）是，而且我之前在醫院休息室看過被告2 次
    」等語（見偵查卷宗第52、53頁）；於審理中證稱：「（問
    ：97年11月1 日上午你的手機是否被人搶奪？）是」、「（
    問：當時你使用和廠牌手機？）現代」、「（問：在何地遭
    人搶奪？）天晟醫院7 樓吸煙區」、「（問：當時被搶之情
    形？）我腳開刀無法行走，坐在輪椅上，我到陽台吸煙區吸
    煙，被告就從家屬休息室走到陽台跟我說我手機很好看要我
    借他看，我不認識被告就不願意借他，被告趁我不注意時，
    搶走我手上的手機，並往8 樓跑」、「（問：歹徒特徵為何
    ？）歹徒比我高，我身高有163 公分，就是我在派出所指認
    的那個人」、「（問：你手機遭搶之前，有無看過這名歹徒
    ？）有，遭搶之前一天我在休息室就看過他」、「（問：遭
    搶之前在陽台吸煙區跟你交談多久？）面對面講20秒」、「
    （提示偵查卷宗第27頁被告照片，問：是否為照片中之男子
    搶奪你的手機？）對」等語（見本院98年度訴字第670 號刑
    事卷宗第44頁背面至46頁）。參酌證人乙○○於偵查及本院
    審理時均證稱遭搶之前已在天晟醫院休息室看過被告，又徵
    之證人即案發當時在天晟醫院照顧乙○○之甲○○於本院審
    理中證稱：「（問：在本案發生之前有無見過被告？）有，
    在天晟醫院室見休息過被告好幾次，因為被告個頭很高，所
    以我對他特別有印象，乙○○曾經跟我說被告好奇怪，一直
    要跟他借手機去看，97年11月1 日當天乙○○說要去7 樓陽
    台抽煙，我就讓乙○○坐輪椅先過去，後來有人跑來跟我說
    乙○○手機被搶，我趕快跑去陽台，但沒有看到搶嫌，但是
    乙○○有告訴我，搶他手機的人就是之前在休息室一直向他
    借手機看的那個人，被告曾經在休息室向乙○○借看手機1
    、2 次」等語（見本院98年度訴字第670 號刑事卷宗第34頁
    ），益見證人乙○○確於案發前即在天晟醫院休息室，因被
    告數次欲向其借看手機，對被告之行徑感到怪異而特別注意
    被告，並對被告長相有印象。再者，被告於97年11月1 日搶
    奪上開手機前，係與乙○○面對面再次向其提出借看手機之
    要求已據乙○○證述在卷，而乙○○前已清楚記憶被告之長
    相，案發當時被告又係與乙○○面對面之情狀下搶奪，足認
    證人乙○○實無誤認之可能，況證人乙○○於警詢中尚未指
    認被告前，先證稱搶其手機之人身高約170 幾公分、年齡約
    30歲、身材壯碩等外表特徵在在均與被告相符，是證人乙○○確無誤認之情形。被告辯稱：伊沒有搶奪乙○○之手機，
    應該是乙○○誤認云云，顯係事後卸責之詞，並不可採。
二、又如事實欄二所示之竊盜犯行，業據被告於警詢、偵查及本
    院審理中坦承不諱（見偵查卷宗第11、12、46頁，及本院98
    年度訴字第670 號刑事卷宗第22頁），並經證人丁○○、丙○於警詢時證述綦詳，且有天晟醫院98年1 月31日下午4 時
    51分至4 時58分監視錄影翻拍照片9 張（有被告肩背丁○○
    之黑色背包自天晟醫院10樓搭乘電梯離去之畫面）、98年2
    月8 日自被告身上查獲丙○所有之皮包照片1 張、天晟醫院
    907 號病房之現場照片4 張，及贓物認領保管單1 紙在卷可
    查（見偵查卷宗第19至24頁、第29至38頁），足徵被告此部
    分之自白與事實相符，自堪可採。
三、綜上所述，本件被告如事實欄一、二所示搶奪及竊盜犯行之
    事證均已臻明確，被告犯行均堪予認定，應依法論科。
四、核被告如事實欄一所為，係犯刑法第325 條第1 項之搶奪罪
    ，如事實欄二所為均係犯同法第320 條第1 項之竊盜罪。被
    告所犯上開三罪，犯意各別，行為互殊，應分論併罰。爰審
    酌被告於86年間因竊盜案件經臺灣高等法院以86年度上易字
    第1700號刑事判決判處有期徒刑8 月確定，於88年2 月4 日
    縮短刑期執行完畢出監，有卷附臺灣高等法院被告前案紀錄
    表可按，素行不佳，且正值壯年，不思正途賺取金錢，所為
    危害社會秩序、被害人身心及財產安全，暨其犯罪之動機、
    目的、生活狀況、智識程度、搶奪及竊盜之財物價值，及其
    犯後就竊盜犯行均坦承不諱，然否認有搶奪犯行之犯後態度
    等一切情狀，各量處如主文所示之刑，並定應執行之刑。
據上論斷，應依刑事訴訟法第299 條第1 項前段，刑法第320 條
第1 項、第325 條第1 項、第51條第5 款，刑法施行法第1 條之
1 第1 項、第2 項前段，判決如主文。
本案經檢察官李安蕣到庭執行職務。
中    華    民    國    98    年    11    月    12    日
                  臺灣桃園地方法院刑事第八庭
                      審判長法  官  林惠霞
                            法  官  葉藍鸚
                            法  官  張明儀
以上正本證明與原本無異。
如不服本判決應於收受判決後10日內向本院提出上訴書狀，並應
敘述具體理由。其未敘述上訴理由者，應於上訴期間屆滿後20日
內向本院補提理由書( 均須按他造當事人之人數附繕本) 「切勿
逕送上級法院」。
                            書記官  邱仲騏
中    華    民    國    98    年    11    月    12    日
附錄本案論罪科刑之法條：
中華民國刑法第320條第1項
（普通竊盜罪、竊佔罪）
意圖為自己或第三人不法之所有，而竊取他人之動產者，為竊盜
罪，處5  年以下有期徒刑、拘役或 5 百元以下罰金。
中華民國刑法第325條第1項
（普通搶奪罪）
意圖為自己或第三人不法之所有，而搶奪他人之動產者，處 6
月以上 5 年以下有期徒刑。

司法院資訊處製作；財團法人民間司法改革基金會備份。
